臺灣士林地方法院刑事判決　　　　　　 95年度交易字第460號
公　訴　人　臺灣士林地方法院檢察署檢察官
被　　　告　甲○○
上列被告因過失傷害案件，經檢察官聲請簡易判決處刑（95 年
度調偵字第143 號），本院士林簡易庭認為不宜，改由本院依通
常程序審理，本院判決如下：
    主  文
甲○○從事業務之人，因業務上之過失傷害人致重傷，處有期徒
刑伍月，如易科罰金以銀元參佰元即新台幣玖佰元折算壹日。
    事  實
一、甲○○從事宅配業，以駕駛小貨車載送貨物，為從事業務之
    人，於民國95年1 月20日下午4 時48分許，駕駛車號1757-E
    M 號自用小客貨車（起訴書誤為小客車，應予更正），欲往
    僑泰公司載貨，沿臺北市士林區○○○街○ 段10巷內引道東
    往西方向行駛，行經百齡橋頭時，本應注意汽車在雙向四車
    道行駛，變換車道時，應讓直行車先行，並注意安全距離。
    又當地為市區○○道路○路面無缺陷、障礙物，且視距良好
    ，並無不能注意之情事，詎甲○○竟疏未注意，貿然自第5
    車道變換車道至第4 車道，因而與同向第5 車道由乙○○○
    所騎乘之車號GXL-648 號重機車擦撞，致該車人車倒地，造
    成乙○○○受有頭部外傷併硬腦膜積水、右臉鈍挫傷、右嘴
    唇撕裂傷、頸椎受傷併第5 、6 節鬆脫、右上肢體的肩部肌
    肉無力之傷害，並致輕度與中度間之記憶力喪失之難治之重
    傷害。嗣甲○○於員警到場處理時，自承肇事並接受裁判，
    而自首犯行。
二、案經台北市政府警察局士林分局報請臺灣士林地方法院檢察
    署檢察官偵查，並由乙○○○向檢察官提出告訴，檢察官遂
    聲請簡易判決處刑。
    理  由
一、訊據被告甲○○固不諱言於上開時地，與被害人乙○○○發
    生車禍，致乙○○○受傷等情，惟否認有何過失犯行，辯稱
    ：是乙○○○來撞伊汽車後照鏡，而後撞擊葉子板，此由伊
    汽車葉子板凹痕，係由後面刮過去可得而知。實際伊看後照
    鏡時，見有影子，怕被撞上，即將汽車往右偏，不過還是遭
    被害人撞上等語，然查：上開犯罪事實，業據被告甲○○於
    警偵訊及本院初訊時坦承不諱（偵卷第四七頁，本院卷第十
    二頁），核與告訴人乙○○○指訴相符，並有道路交通事故
    現場圖、談話紀錄表、補充資料表、現場暨機車照片10張、
    新光吳火獅紀念醫院診斷證明書、及覆本院函（本院卷第十
    七至十八頁）在卷可稽，此部份事實堪予認定，被告事後翻
    異前詞，無證據可佐，不足採信。按車輛行駛於雙向四車道
    ，欲變換車道時，應讓直行車先行，並注意安全距離。道路
    交通安全規則第98條第1 項第6 款前段定有明文，被告自應
    依上述道路交通安全規則之規定行車，而依當時該地為市區
    ○○道路、路面無缺陷、障礙物，且視距良好等情況，又無
    不能注意之情事，被告疏未注意及此，致發生本次車禍，顯
    有過失，且本件經臺北市車輛行車事故鑑定委員會鑑定結果
    ，同此認定，有該委員會95年5 月30日鑑定意見書在卷可參
    （調偵卷第九至十二頁）。至於告訴人乙○○○固無照駕駛
    ，然尚難認係本件車禍之原因，上開鑑定一同此見解（同上
    卷第十二頁）。且被告此一過失行為，致告訴人受傷，有上
    開新光醫院診斷證明書、覆本院函在卷可參，是其過失行為
    與告訴人所受之傷害間，有相當因果關係，再者，告訴人因
    而致輕度、中度之間之記憶力喪失，係此次車禍頭部外傷所
    致，有因果關係，而一般神經最佳恢復時期為受傷後三個月
    至半年，告訴人受傷期間已遠超過此黃金時期，故此問題有
    難以醫治之困難等語，有新光吳火獅紀念醫院覆本院函在卷
    可參（本院卷第三七至三八頁），按人之記憶，乃日常生活
    所依憑，若損傷記憶，於生活、於健康，均屬重大情事，且
    被害人記憶受損情況，有難予醫治之困難，因此，足認告訴
    人所受傷害係屬難治之重傷害，又被告自承：平常是用貨車
    載包裹與雜誌，案發當時我正好要開貨車去橋泰公司載貨等
    語（本院卷第十三頁），堪認被告係從事業務之人，事証明
    確，被告犯行洵堪認定。
二、核被告所為，係犯刑法第284 條第2 項後段業務過失致重傷
    害罪。公訴人認係同條第一項前段過失傷害罪，尚有未洽，
    惟基本社會事實相同，爰變更起訴法條如上。按被告行為後
    ，刑法於九十五年七月一日修正生效，刑法罰金刑部分計算
    基準，由銀元改為新臺幣計算，惟修正前後總額不變，然刑
    法第三十三條第五款罰金最低額由舊法之銀元一元，修改為
    新台幣壹仟元，而有關自首部分，刑法第六十二條由減輕其
    刑，改為得減輕，比較新舊法，自以被告行為時法為有利被
    告，依刑法第二條第一項前段規定，自應適用修正前之行為
    時法，核予敘明。被告前未被告於員警到場處理時，自承犯
    行，接受裁判而自首等情，有臺北市○○○○○道路交通事
    故肇事人自首情形紀錄表在卷可資可証（偵字卷第十八頁）
    ，爰依修正前刑法第62條規定減輕其刑，並審酌被告過失程
    度、犯罪手段，被害人之傷難予復原，併其程度屬輕中度，
    其所受之痛苦，及被告願賠償二百萬元，惟告訴人代理人要
    求二百五十萬元，而未能達成和解等一切情狀，量處如主文
    所示之刑。併諭知易科罰金折算標準。按刑法於九十五年七
    月一日修正生效，有關第四十一條易科罰金規定，則將原來
    折算標準之三佰元（即新臺幣九佰元）六百元（即新臺幣一
    千八佰元）九佰元（即新臺幣二千七百元），修正為新臺幣
    一仟元、二千元、三千元，比較新舊法，自以修正前法之易
    科罰金標準為有利被告，依刑法第二條第一項前段規定，此
    部份自應適用修正前之行為時法，核予敘明。
據上論斷，應依刑事訴訟法第452 條，第299 條第1 項前段、第
300 條，刑法第2 條第1 項，第284 條第2 項後段，修正前第62
條，第41條第1 項前段，刑法施行法第1 之1 條，修正前罰金罰
鍰提高標準條例第2 條，現行法規所定貨幣單位折算新台幣條第
2條 ，判決如主文。
本案經檢察官黃德松到庭執行職務
中　　華　　民　　國　　96　　年　　4 　　月　　16　　日
                  刑事第五庭審判長法  官  周政達
                                  法  官  楊迺伶
                                  法  官  汪梅芬
以上正本證明與原本無異。
如不服本判決，應於判決送達後10日內，向本院提出上訴狀。
                                  書記官  陳佳伶
中　　華　　民　　國　　96　　年　　4 　　月　　16　　日
附錄本案論罪科刑法條全文
中華民國刑法第284條
 (過失傷害罪)
因過失傷害人者，處6 月以下有期徒刑、拘役或15000 元以下罰
金，致重傷者，處1 年以下有期徒刑、拘役或15000 元以下罰金
。
從事業務之人，因業務上之過失傷害人者，處1年以下有期徒刑
、拘役或3 萬元以下罰金，致重傷者，處3 年以下有期徒刑、拘
役或6萬元以下罰金。
